【裁判字號】    99,訴,779
【裁判日期】    990706
【裁判案由】    毒品危害防制條例
【裁判全文】
臺灣臺中地方法院刑事判決               99年度訴字第779號
公  訴  人  臺灣臺中地方法院檢察署檢察官
被      告  乙○○
指定辯護人  本院公設辯護人丁○○
上列被告等因違反毒品危害防制條例案件，經檢察官提起公訴（
九十九年度偵字第五一三五號），本院判決如下：
    主    文
乙○○販賣第二級毒品，累犯，處有期徒刑參年柒月；未扣案之
ＳＯＮＹ廠牌行動電話壹支（序號0000000000000
0000號）沒收，如全部或一部不能沒收時，追徵其價額，或
以其財產抵償之；因販賣第二級毒品所得財物新臺幣壹仟元，沒
收之，如全部或一部不能沒收時，以其財產抵償之。又販賣第二
級毒品，累犯，處有期徒刑參年捌月；未扣案之ＳＯＮＹ廠牌行
動電話壹支（序號00000000000000000號）沒
收，如全部或一部不能沒收時，追徵其價額，或以其財產抵償之
；因販賣第二級毒品所得財物新臺幣參仟元，沒收之，如全部或
一部不能沒收時，以其財產抵償之。又販賣第二級毒品，累犯，
處有期徒刑參年柒月；未扣案之ＳＯＮＹ廠牌行動電話壹支（序
號00000000000000000號）沒收，如全部或一
部不能沒收時，追徵其價額，或以其財產抵償之；因販賣第二級
毒品所得財物新臺幣壹仟元，沒收之，如全部或一部不能沒收時
，以其財產抵償之。應執行有期徒刑柒年陸月；未扣案之ＳＯＮ
Ｙ廠牌行動電話壹支（序號0000000000000000
0號）沒收，如全部或一部不能沒收時，追徵其價額，或以其財
產抵償之；因販賣第二級毒品所得財物合計新臺幣伍仟元，沒收
之，如全部或一部不能沒收時，以其財產抵償之。
    事    實
一、乙○○前因施用第一、二級毒品案件，經本院以九十四年度
    訴字第一二九九號判處應執行刑有期徒刑一年四月確定；民
    國九十七年間再因施用第二級毒品與持有第一級毒品案件，
    分別經本院以九十七年度易字第一一○一號判處有期徒刑七
    月、四月確定，並定應執行刑為有期徒刑十月確定，甫於九
    十七年十一月十三日執行完畢。詎猶不知悔改，明知甲基安
    非他命為毒品危害防制條例第二條第二項第二款所列管之第
    二級毒品，不得販賣，惟仍基於第二級毒品甲基安非他命（
    下稱甲基安非他命）之犯意，以行動電話門號000000
    0000號（承租人蔡振裕，與本案無關）插入序號為00
    000000000000000號之ＳＯＮＹ廠牌行動電
    話作為聯絡工具，為下列犯行：
(一)、劉晉昇自九十八年十月十五日十七時二十九分起，以行動電
    話0000000000號與乙○○所持用之行動電話門號
    0000000000號聯繫，約定購買第二級毒品甲基安
    非他命事宜。待雙方於電話中約定交易毒品之事宜後，乙○
    ○即攜帶甲基安非他命，前往劉晉昇住處附近之臺中市○○
    ○街與重慶路交岔路口，以新臺幣（下同）一千元之代價，
    販賣甲基安非他命與劉晉昇一次，共得款一千元（下稱犯罪
    事實一）。
(二)、劉晉昇自同年十月二十三日十五時二十六分起，以上開行動
    電話0000000000號與乙○○所持用之行動電話0
    000000000號聯繫，嗣雙方於電話中約定購買甲基
    安非他命之交易地點後，乙○○即攜帶甲基安非他命，前往
    臺中市太原火車站附近之全家便利商店，以三千元之代價，
    販賣甲基安非他命予劉晉昇一次，共得款三千元（下稱犯罪
    事實二）。
(三)、自九十八年十月二十四日十七時四十二分起，蔡仁琮以行動
    電話0000000000號與乙○○所持用之00000
    00000號行動電話號聯繫，約定購買甲基安非他命事宜
    ，嗣雙方約定交易時間、地點後，乙○○即攜帶甲基安非他
    命，並往臺中縣豐原市○○路豐原高商對面之萊爾富便利商
    店，以一千元之代價，販賣甲基安非他命予蔡仁琮一次，共
    得款一千元（下稱犯罪事實三）。
(四)、嗣於九十八年十一月二十四日中午十二時四十五分許，為警
    持本院所核發之搜索票，在乙○○位於臺中縣神岡鄉○○路
    一百三十五巷一弄八號住處三樓內，扣得其所有供聯繫販賣
    甲基安非他命所用之之序號：0000000000000
    0000號之ＳＯＮＹ廠牌行動電話一支（另案扣案，含插
    0000000000行動電話門號之ＳＩＭ卡，為與本案
    無關之蔡振裕所租用），始知上情。
二、案經臺中縣警察局移送臺灣臺中地方法院檢察署檢察官偵查
    起訴。
    理    由
壹、程序方面：
一、按刑事訴訟法第一百五十九條第一項規定：「被告以外之人
    於審判外之言詞或書面陳述，除法律有規定者外，不得作為
    證據。」其立法意旨，乃在於確保被告之反詰問權。同法第
    一百五十九條之五第一項規定：「被告以外之人於審判外之
    陳述，雖不符前四條之規定（同法第一百五十九條之一至第
    一百五十九條之四），而經當事人於審判程序同意作為證據
    ，法院審酌該言詞陳述或書面陳述作成時之情況，認為適當
    者，亦得為證據。」同法條第二項規定：「當事人、代理人
    或辯護人於法院調查證據時，知有刑事訴訟法第一百五十九
    條第一項不得為證據之情形，而未於言詞辯論終結前聲明異
    議者，視為有前項之同意。」其立法意旨，則在於確認當事
    人對於傳聞證據有處分權，得放棄反對詰問權，同意傳聞證
    據可作為證據；但因我刑事訴訟法尚非採澈底之當事人進行
    主義，乃又限制以法院認為適當者，始得為證據。因此，當
    事人同意或依法視為同意某項傳聞證據作為證據使用者，實
    質上即表示有反對詰問權之當事人已放棄其反對詰問權，如
    法院認為適當，不論該傳聞證據是否具備刑事訴訟法第一百
    五十九條之一至第一百五十九條之四所定情形，均容許作為
    證據；換言之，當事人放棄對原陳述人行使反對詰問權者，
    屬於證據傳聞性之解除行為，如法院認為適當，即容許該傳
    聞證據作為證據，不以未具備刑事訴訟法第一百五十九條之
    一至第一百五十九條之四所定情形為前提，非常上訴意旨認
    以未具備該等情形為前提，尚有誤解。又法院於何種情況，
    得認為適當，應審酌該傳聞證據作成時之情況，如該傳聞證
    據之證明力明顯過低或係違法取得，即得認為欠缺適當性；
    惟是否適當之判斷，係以當事人同意或視為同意為前提，即
    當事人已無爭議，故法院除於審理過程中察覺該傳聞證據之
    作成欠缺適當性外，毋庸特別調查，而僅就書面記載之方式
    及其外觀審查，認為無問題而具有適當性即可，最高法院九
    十七年度臺非字第五號判決意旨參照。又前揭同法第一百五
    十九條之五第二項規定，乃係基於證據資料愈豐富，愈有助
    於真實發現之理念，酌採當事人進行主義之證據處分權原則
    ，並強化言詞辯論主義，透過當事人等到庭所為之法庭活動
    ，在使訴訟程序順暢進行之要求下，承認傳聞證據於一定條
    件內，得具證據適格。此種「擬制同意」，因與同條第一項
    之明示同意有別，實務上常見當事人等係以「無異議」或「
    沒有意見」表示之，斯時倘該證據資料之性質，已經辯護人
    閱卷而知悉，或自起訴書、原審判決書之記載而了解，或偵
    、審中經檢察官、審判長、受命法官、受託法官告知，或被
    告逕為認罪答辯或有類似之作為、情況，即可認該相關人員
    於調查證據之時，知情而合於擬制同意之要件，亦有最高法
    院九十六年度臺上字第四一七四號判決意旨可資參照。
二、查被告乙○○及其指定辯護人對於本判決所引用之下列各項
    證據方法之證據能力，於本院審理時均表示無意見而不爭執
    其證據能力（本院卷第二十三頁反面、第五十一頁），視為
    有刑事訴訟法第一百五十九條之五第一項之同意，揆諸前開
    說明，該等被告以外之人於審判外所為言詞或書面陳述，其
    證據傳聞性已解除；且由本院歷次審理過程觀之，並未察覺
    前開傳聞證據之作成欠缺適當性，另由該等傳聞證據之筆錄
    或文書記載方式及其外觀審查，其等之作成時之情況亦無問
    題而有適當性，依刑事訴訟法第一百五十九條之五第二項之
    規定，自得作為證據，合先敘明。
貳、實體方面：
一、前揭犯罪事實業據被告於本院準備程序及審理時均坦承不諱
    ，核與證人劉晉昇、蔡仁琮於警詢及偵查中結證之證述相符
    ，並有卷附被告所使用之0000000000號行動電話
    通訊監察譯文在卷可稽。又查，毒品甲基安非他命均物稀價
    昂，從事販毒業者，既須冒被取締判處重刑之危險，苟無利
    可圖，縱屬至愚，亦無人為之。又我國查緝毒品甲基安非他
    命之施用或販賣一向執法甚嚴，且科以重度刑責，又販賣甲
    基安非他命既係違法行為，當非可公然為之，亦無公定價格
    ，且容易分裝並增減份量，而每次買賣之價量，可能隨時依
    雙方關係深淺、資力、需求量及對行情之認知、來源是否充
    裕、查緝是否嚴謹、購買者被查獲時供述購買對象之可能風
    險之評估等情形，而異其標準，非可一概而論；販賣之利得
    ，除被告坦承犯行或價量俱臻明確外，委難察得實情，販賣
    之人從價差或量差中牟利之方式雖異，其意圖營利之販賣行
    為則同一。是以因甲基安非他命量微價高，販賣者率有暴利
    可圖，茍非意圖販賣營利，一般人焉有可能甘冒重度刑責而
    販賣甲基安非他命；又近來政府為杜絕毒品之氾濫，對於查
    緝施用及販賣毒品之工作，無不嚴加執行，販賣毒品罪又係
    重罪，設若無利可圖，衡情一般持有毒品之人當無輕易將所
    持有之甲基安非他命轉讓他人而甘冒於再次向他人購買時，
    而有被查獲移送法辦之危險之理，況被告於本院準備程序中
    亦坦承上手會多拿一點給被告，有賺到多吃一點點之好處等
    語（參本院卷第二十三頁），足證被告販賣甲基安非他命顯
    有圖利之意圖，應堪認定。足認被告上揭之自白應與事實相
    符。本件事證明確，被告犯行至堪認定，自應依法論科。
二、新舊法比較：按行為後法律有變更者，適用行為時之法律。
    但行為後之法律有利於行為人者，適用最有利於行為人之法
    律；刑法第二條第一項已定有明文。復按毒品危害防制條例
    部分條文業於九十八年五月五日立法院通過修正，經總統於
    同月二十日公布，並自公布日起算至第三日生效（司法院九
    十八年六月二十九日院臺廳刑一字第○九八○○一四六四三
    函示，應依中央法規標準法第十三條規定，自公布日起算至
    第三日起發生效力參照）。故本件被告違反毒品危害防制條
    例之犯行，係在前揭法條修正之後，且依前揭函令之闡釋，
    亦在法條發生效力後，故本件並無適用新舊法比較之問題，
    應逕行適用修正後之毒品危害防制條例甚明，合先敘明。
三、查甲基安非他命係屬毒品危害防制條例第二條第二項第二款
    所管制之第二級毒品。是核被告所犯，均係犯毒品危害防制
    條例第四條第二項販賣第二級毒品罪。被告持有甲基安非他
    命之低度行為，應為販賣之高度行為所吸收，均不另論罪。
    被告所各犯上揭販賣第二級毒品罪之三罪間，均犯意各別，
    行為互殊，應予分論併罰。又被告前因施用第一、二級毒品
    案件，經本院以九十四年度訴字第一二九九號判處應執行刑
    有期徒刑一年四月確定，九十七年間再因施用第二級毒品與
    持有第一級毒品案件，分別經本院以九十七年度易字第一一
    ○一號判處有期徒刑七月、四月確定，並定應執行刑為有期
    徒刑十月確定，甫於九十七年十一月十三日執行完畢等情，
    有卷附臺灣高等法院被告前案紀錄表乙紙在卷可稽，被告受
    有期徒刑之執行完畢後，五年以內故意再犯本件有期徒刑以
    上之三罪，均為累犯，均應依法加重其刑（惟被告所犯販賣
    第二級毒品罪，其法定本刑為無期徒刑部分，依法均不得加
    重）。至於本件得否適用毒品危害防制條例第十七條之規定
    ，如下所述：
（一）、是否供出上手部分：
    １、至本件三件犯行，被告稱有於警詢中供出上手云云。然
        按毒品危害防制條例第十七條第一項之立法用意，旨在
        鼓勵被告供出其所製造、運輸、販賣或持有毒品之來源
        ，俾追究毒品前手，以澈底根除毒品之氾濫。故所謂「
        供出毒品來源」，係指具體供出其毒品來源，並因而查
        獲者，始有其適用，最高法院九十九年度台上字第三三
        三五號判決意旨足資參照。
    ２、經查，本件被告於九十八年十一月二十五日在臺中縣警
        察局刑事警察大隊偵一隊辦公室接受警員詢問時，主動
        供出其販賣之甲基安非他命之來源為綽號「大姐」、「
        姐仔」之成年女子（係同一人，以下簡稱「姐仔」），
        但僅有提供電話號碼，並無提供地址，而依照被告所提
        供之電話號碼去查，並無使用，亦無通聯紀錄，其中一
        支（0000000000號）申辦人地址在台北縣蘆
        洲鄉，另一支（0000000000號）也沒有通話
        紀錄，由電話之登記資料之持有人，無法得知「姐仔」
        之真實資料，到目前為止也無法查到「姐仔」之真實資
        料，後來因無法調到資料，所以也沒有去訪查，從被告
        所提兩支電話之申登人，沒有查獲販毒之跡象，也沒有
        移送，被告雖然有提到「姐仔」住在大雅路、天津路口
        ，但沒有去上揭地址查證等情，此經證人即臺中縣警察
        局員警丙○○到院證述屬實（參本院卷第四十五頁反面
        ），並經本院職權調閱本院九十九年度易字第二八五號
        被告所涉施用毒品案件之卷宗內九十八年十一月二十五
        日調查筆錄（見本院卷第二十八至三十四頁及另宗影卷
        ）附卷可參。是以，雖被告有提供其毒品來源之上手，
        但因其真實身分、年籍資料等，均付之闕如，無法為進
        一步之查證，揆諸上揭判決意旨，本件被告雖供出其毒
        品來源，但至今尚未因而查獲，與毒品危害防制條例第
        十七條所稱「供出毒品來源，因而破獲者」之構成要件
        有間，故所犯上開三罪，均仍不得執以邀該條規定之寬
        減。
（二）是否偵查中及審判中自白部分：
    １、按修正後毒品危害防制條例第十七條規定：「犯第四條
        至第八條、第十條或第十一條之罪，供出毒品來源，因
        而查獲其他正犯或共犯者，減輕或免除其刑。犯第四條
        至第八條之罪於偵查及審判中均自白者，減輕其刑。」
        ，其立法用意旨在鼓勵被告供出其所製造、運輸、販賣
        或持有之毒品來源，俾追究出該毒品之前手，以澈底清
        除毒品氾濫，故所謂「供出毒品來源」係指具體供出上
        游之毒品來源，以防止毒品之蔓延而言，且依此規定，
        被告於偵查中及審判中均自白者，方得減輕其刑，如僅
        審理中自白者，而於偵查中未自白者，亦不符合減輕其
        刑之要件；又所謂自白，乃犯罪嫌疑人或被告對自己犯
        罪事實之全部或一部為肯定之供述之謂，其供述之方式
        不以主動陳述犯罪事實之全部或一部為限，即使在偵查
        或審判中，於接受有偵查犯罪或審判職務之公務員就其
        涉及之犯罪事實訊問時，被動為承認該犯罪事實之意思
        表示者，亦不失為自白，最高法院九十七年度臺上字第
        二一一九號判決可資參照。復按毒品危害防制條例第十
        七條第二項規定：「犯第四條至第八條之罪於偵查及審
        判中均自白者，減輕其刑。」旨在勵犯罪人之悛悔，
        同時使偵查或審判機關易於發現真實，以利毒品查緝，
        俾收防制毒品危害之效；另鑑於毒品危害防制條例第四
        條至第八條所規定犯罪之處罰內容均非輕微，願意勇於
        面對而不推諉卸責者，當深具決心與勇氣，外界對類此
        有心懺悔遷善者，當給予高度鼓勵。是以法院援引適用
        該條項之規定時，應採取較為寬鬆之標準，方能貫徹並
        發揮增訂該條項之良法美意，同時並可節省司法調查之
        勞費。故不論被告之自白，係出於自動或被動、簡單或
        詳細、一次或多次，並其自白後有無翻異，苟其於偵查
        及審判中均有自白，即應依法減輕其刑（最高法院九十
        八年度臺上字第六九二八號、臺灣高等法院九十八年度
        上訴字第二九○二號判決可參）。又前開法文所謂「偵
        查」中，並未明文限縮專指檢察官偵查中，而刑事訴訟
        程序中之「偵查」乃為偵查機關，調查人犯，及搜集一
        切犯罪證據，以決定有無犯罪嫌疑，及應否提起公訴之
        準備程序。偵查之機關有主體偵查機關與輔助偵查機關
        二種，前者為檢察官，後者為司法警察官及司法警察（
        參褚劍鴻著，刑事訴訟法論上冊，八十二年七月二次修
        訂版第三次印刷，第三百四十至三百四十一頁）。可知
        偵查之範圍兼指司法警察官或司法警察實施之偵查程序
        而言。苟被告於司法警察官或司法警察就具體案件開始
        進行調查並對犯罪嫌疑人製作調查筆錄時，曾對被移送
        之犯罪事實加以自白，即應從寬認定其合於「偵查中自
        白」之要件。至於被告於偵查（含警詢）或審判中自白
        後，嗣後又為否認犯罪之辯解，此仍屬被告在刑事訴訟
        上防禦權之合法行使，不能憑此否定其前此所為之自白
        ，而排除上開規定之適用（最高法院九十八年度臺上字
        第七○五三號裁判可佐）。
    ２、經查，本案被告所犯上開犯行，其中就犯罪事實一部分
        ，係於九十九年三月九日偵查中面對檢察官之詢問，坦
        承有犯罪事實一所示之販賣第二級毒品之犯行（參偵卷
        第十一頁），合於毒品危害防制條例第十七條第二項「
        偵查及審判中均自白」之減刑要件，罰金及有期徒刑部
        分，並均先加後減之。
    ３、惟就犯罪事實二、三部分，被告於警詢及偵查中均否認
        犯行（警卷第三頁、偵卷第九頁、第十一頁），遲至本
        院準備程序時始為認罪之表示（本院卷第二十三頁），
        依首開判決意旨，縱將警詢亦認定成「廣義之偵查」，
        被告亦均不構成「偵查中自白」之要件，故犯罪事實二
        、三部分，不合於毒品危害防制條例第十七條第二項之
        減刑要件。
三、然被告之上揭犯罪事實二、三之犯行，雖不合於於毒品危害
    防制條例第十七條第二項之減刑要件，然就犯罪事實二、三
    部分，所犯販賣第二級毒品犯行之最輕法定本刑仍為七年以
    上有期徒刑，然觀之本件被告販賣第二級毒品之所得非多，
    數量亦少，其犯罪情節尚屬輕微，僅因一時貪念，致罹法定
    刑為無期徒刑或七年以上有期徒刑之重典，相對於長期大量
    販賣毒品之大毒梟而言，被告對社會治安及國民健康之危害
    較小，倘仍處以最低度刑七年以上有期徒刑，不免過苛，且
    無從與前開大毒梟之惡行有所區隔，是其犯罪情狀在客觀上
    足以引起一般人之同情，情節尚堪憫恕，處以最低法定刑仍
    嫌過重，故就上揭犯罪事實二、三之犯行，爰均依刑法第五
    十九條規定酌量減輕其刑，罰金及有期徒刑部分，並均先加
    後減之。至於犯罪事實一部分，則按刑法第五十九條之酌量
    減輕其刑，必於犯罪之情狀，在客觀上足以引起一般人同情
    ，認為即予宣告法定最低度刑期，猶嫌過重者，始有其適用
    （最高法院五十一年臺上字第八九九號判例意旨參照）。再
    按刑法第五十九條所規定之酌量減輕其刑，係裁判上之減輕
    ，必以犯罪之情狀顯可憫恕，認為科以最低度刑仍嫌過重者
    ，始有其適用。如別有法定減輕之事由者，應優先適用法定
    減輕事由減輕其刑後，猶嫌過重時，方得為之（最高法院九
    十八年度臺上字第六三四二號裁判可資參照），經查本案被
    告所犯上開犯罪事實一部分，因合於毒品危害防制條例第十
    七條第二項之減刑要件，經此法定減輕事由減輕其刑後，被
    告上開所犯販賣第二級毒品犯行之最輕法定本刑，為三年七
    月以上有期徒刑（因累犯，就有期徒刑部分依法應加重其刑
    ），法院已能就被告犯罪情節、動機、危害社會程度等，依
    案情不同而為妥適量刑，核與一般販賣第二級毒品案件，在
    無其他法定減輕事由之情形，法定刑一概為無期徒刑或七年
    以上有期徒刑，罪刑有違相當或比例原則之情形迥異，本院
    綜合各情，認本案被告於適用前述法定減輕事由減輕其刑後
    ，已無法重情輕之情形，亦無顯可憫恕之情狀，故就犯罪事
    實一部分，即不再依刑法第五十九條規定遞減其刑，併此
    明（臺灣高等法院臺中分院九十九年度上訴字第四二七號判
    決參照）。爰審酌被告明知甲基安非他命係屬戕害人身心之
    毒品，竟為貪圖不法利益，鋌而走險予以販賣他人施用，危
    害社會治安及國民健康甚鉅，且販賣毒品為世界各國戮力查
    緝之萬國公罪，且毒品將造成生命危險之生理成癮性及心理
    依賴性，被告之行為戕害國民身心健康，危害社會治安，並
    斟酌被告於本院審理中亦悔意殷殷，足認其確已知錯、悔悟
    之犯罪後態度等一切情狀，分別量處如主文所示之刑並定其
    應執行之刑。
四、沒收：
（一）按毒品危害防制條例第十九條第一項前段「犯第四條至第
      九條、第十二條、第十三條或第十四條第一項、第二項之
      罪者，其供犯罪所用或因犯罪所得之財物，均沒收」係屬
      強制規定，採義務沒收原則，並非事實審法院得依職權決
      定之事項，最高法院九十七年度台上字第二四０一號判決
      意旨參照。另供販賣毒品所用或因販賣毒品所得之財物，
      依毒品危害防制條例第十九條第一項規定，均應沒收之，
      如全部或一部不能沒收時，追徵其價額或以其財產抵償之
      ，乃刑法第三十八條第一項第二款、第三款及第三項職權
      沒收主義之特別規定，係採義務沒收主義，用以澈底杜絕
      行為人貪取暴利之誘因、工具與結果。而犯罪所得之財物
      ，不能與正常營利事業計算營利所得之情形相提並論，是
      所稱因犯罪所得之財物，乃指犯罪行為所直接取得而法律
      上無第三人得主張權利之一切財物而言，則上開規定所指
      販賣毒品所得之財物，依法諭知沒收時，舉凡販賣毒品所
      得之財物，不問其中何部分屬於成本，何部分屬於犯罪之
      利得，亦不以當場扣押者為限，本此特別規定，應概予沒
      收，始符對毒害國民身心健康行徑，嚴加懲戒之立法意旨
      ，最高法院九十六年度臺上字第三二四七號、九十八年度
      臺上字第三０八一號判決意旨均值參照；又又犯毒品危害
      防制條例第四條之販賣第一級或第二級毒品罪者，依同條
      例十九條第一項規定，其因犯罪所得之物沒收之，如全部
      或一部不能沒收時，追徵其價額或以其財產抵償之。所稱
      因犯罪所得之物，自以實際所得者為限，苟無所得或尚未
      取得者，或係以被告積欠之債務抵償購買毒品之價款，既
      未因此而得有財物，僅係取得「債務抵銷」之財產上利益
      ，既未因此而得有財物，自無從為沒收及追繳或抵償之諭
      知（最高法院八十九年度臺上字第一二四四號、九十一年
      度臺上字第二四一九號、九十六年度臺上字第二三三一號
      、第五五五一號、九十五年度臺上字第六○五一號判決意
      旨參照）。經查，本件被告因販賣第二級毒品所得之財物
      共五千元（分別為一千元、三千元及一千元，均未扣案）
      ，不論其販入時之成本價為何，揆諸前揭判決意旨，依同
      條例第十九條第一項之規定，亦應沒收之，且因均未扣案
      ，故如全部或一部不能沒收時，分別以其財產抵償之。
（二）另犯毒品危害防制條例第四條至第九條、第十二條、第十
      三條或第十四條第一項、第二項之罪者，其供犯罪所用或
      因犯罪所得之財物均沒收之，如全部或一部不能沒收時，
      追徵其價額或以其財產抵償之，毒品危害防制條例第十九
      條第一項定有明文。倘犯罪所得之財物為新臺幣時，因其
      本身即為我國現行貨幣價值之表示，固不發生追徵其價額
      之問題；惟其犯罪所得若為新臺幣以外之財物，而全部或
      一部不能沒收時，則應追徵其價額，使其繳納與原物相當
      之價額，或以其財產抵償之，方能達到沒收之目的。原判
      決就上訴人等所有，供本件販賣第一級毒品、第二級毒品
      犯罪所用之行動電話，僅諭知「未扣案之行動電話一支（
      門號為…號，含ＳＩＭ卡）沒收，如全部或一部不能沒收
      時，追徵其價額」…而未諭知「或以其財產抵償之」，亦
      有疏漏，最高法院九十六年度臺上字第三五五一號判決。
      經查，被告於本院九十九年度易字第二八五號案另案所扣
      押（未扣於本案）之ＳＯＮＹ廠牌行動電話一支（序號0
      0000000000000000號），為被告所有，
      供聯繫販賣第二級毒品所用之物，既經被告於本院審理時
      陳明在卷，自屬被告所有，供本件販賣第二級毒品所用之
      物，揆諸前揭判決意旨之說明，仍應依毒品危害防制條例
      第十九條第一項之規定沒收之，如全部或一部不能沒收時
      ，追徵其價額或以其財產抵償之。
（三）又按毒品危害防制條例第十九條第一項規定，犯販賣毒品
      罪者，其供犯罪所用或因犯罪所得之財物，均沒收之。但
      此並無「不問屬於犯人與否沒收之」之特別規定，自應仍
      有刑法第三十八條第一項第三款、第三項前段之適用，即
      以屬於犯人所有者為限，始得沒收之（最高法院九十四年
      度臺上字第四二六五號刑事判決參照）。本件被告所使用
      之0000000000號之ＳＩＭ卡，係由「蔡振裕」
      所申辦，並非被告親自申辦，有卷附使用者資料查詢，佐
      以被告於警詢中亦稱：該門號為何人申請已經不記得等語
      （參本院卷第三十頁），亦無證據證明為被告所有，本院
      自無從逕依毒品危害防制條例第十九條第一項諭知沒收（
      臺灣高等法院臺中分院九十八年度上更（一）字第二二四
      號判決意旨參照）。
據上論斷，應依刑事訴訟法第二百九十九條第一項前段，毒品危
害防制條例第四條第二項、第十七條第二項、第十九條第一項，
刑法第十一條、第四十七條第一項、第五十九條、第五十一條第
五款，判決如主文。
本案經檢察官甲○○到庭執行職務。
中    華    民    國    99    年    7     月    6     日
                 刑事第五庭  審判長法  官  張靜琪
                                   法  官  丁智慧
                                   法  官  林慶郎
以上正本證明與原本無異
如不服本件判決，且有前述得提起上訴之情形，得自收受判決送
達之日起十日內，向本院提出上訴書狀（應敘述具體理由並附繕
本；倘上訴書狀如未敘述理由，應於上訴期間屆滿後二十日內補
提理由書於本院），上訴於第二審法院。
                                   書記官  黃士益
中    華    民    國    99    年    7     月    6     日
附錄法條
毒品危害防制條例第四條毒品危害防制條例第4條第2項
製造、運輸、販賣第二級毒品者，處無期徒刑或 7 年以上有期
徒刑，得併科新臺幣 1 千萬元以下罰金。

司法院資訊處製作；財團法人民間司法改革基金會備份。
